【裁判字號】    98,交聲,417
【裁判日期】    981130
【裁判案由】    聲明異議
【裁判全文】
臺灣嘉義地方法院交通事件裁定         98年度交聲字第417號
原處分機關  交通部公路總局嘉義區監理所
異  議  人
即受處分人  甲○○
上列受處分人因違反道路交通管理處罰條例事件，對於交通部公
路總局嘉義區監理所中華民國98年10月15日所為之處分（原處分
案號：嘉監裁字第裁70-Z00000000號）聲明異議，本院裁定如下
：
    主    文
異議駁回。
    理    由
一、異議人即受處分人甲○○聲明異議意旨略以：伊於民國98年
    9月3日下午2時45分，駕駛車牌號碼RU－1866號自用小客車
    ，行駛於1號國道高速公路北向218.2公里處時，經警舉發在
    收費站前跨越雙白實線行駛，致遭裁決新臺幣（下同）3,00
    0元之罰鍰。惟查，該舉發警員及其同事聲稱已經錄影存證
    ，然舉發機關並未提出證據，原處分機關交通部公路總局嘉
    義區監理所卻依據1紙函文即行裁處，不公不正，且證據不
    足，令人不服，為此聲明異議，應撤銷原處分云云。
二、原處分意旨以：本件異議人駕駛車牌號碼RU－1866號自用小
    客車，於98年9月3日下午2時45分許，行經1號國道高速公路
    北向218.2公里處時，因行駛高速公路未依標線指示行車，
    經內政部警政署國道公路警察局第三警察隊警員製單舉發，
    而依道路交通管理處罰條例第33條第1項第13款等規定，裁
    處異議人罰鍰3,000元，並記違規點數1點。
三、按汽車行駛於高速公路，不遵使用限制、禁止、行車管制及
    管理事項之管制規則而有未依標誌、標線、號誌指示行車之
    行為者，處汽車駕駛人3,000元以上6,000元以下罰鍰。汽車
    駕駛人有第33條之情形者，除依原條款處罰鍰外，並予記違
    規點數1點。道路交通管理處罰條例第33條第1項第13款、第
    63條第1項第1款分別定有明文。又雙白實線設於路段中，用
    以分隔同向車道，並禁止變換車道，道路交通標誌標線號誌
    設置規則第149條第1款第7目、第167條亦有明訂。
四、經查：
（一）異議人於上開時間，駕駛該自用小客車，行經1號國道高
      速公路北向218.2公里處時，經內政部警政署國道公路警
      察局第三警察隊警員製單舉發其有行駛高速公路未依標線
      指示行車之違規行為，並經原處分機關依道路交通管理處
      罰條例第33條第1項第13款等規定，裁處異議人罰鍰3,000
      元，並記違規點數1點之情，業據異議人坦承不諱，且有
      內政部警政署國道公路警察局98年9月3日Z00000000號舉
      發違反道路交通管理事件通知單、原處分機關98年10月15
      日嘉監裁字第裁70-Z00000000號違反道路交通管理事件裁
      決書各1份在卷可稽，堪認屬實。
（二）而異議人上開違規事實亦據證人即舉發警員廖偉凱指述綦
      詳，其證稱：伊與警員陳宏智於98年9月3日下午2時45分
      左右，因執行收費站（1號國道高速公路北向218.2公里處
      ）守望相助勤務時，因見車牌號碼RU－1866號自用小客車
      進站前，從第4車道跨越雙白實線到第5車道，於是予以攔
      停，並告知異議人違規事實，當時異議人亦坦承不諱，並
      求情要求渠等以勸導方式取締，但渠等認為違規事實明確
      ，如不製單舉發，恐將造成其他駕駛人之危害，故依法舉
      發等語明確，有證人廖偉凱所提出之98年11月7日職務報
      告及所繪製之1號國道高速公路北向218.2公里處員林收費
      站現場示意圖各1份在卷可稽。且證人廖偉凱所提之舉發
      現場錄音內容，亦顯示舉發警員當時確有告知異議人已駕
      車跨越雙白實線，異議人亦坦承進入收費站前才想到有購
      買回數票，因此趕快進行轉彎，有先看後面沒有車才轉彎
      ，並一再央請警員勸導即可，不要舉發等情無誤（見本院
      卷第30頁至第35頁錄音內容譯文）；又證人廖偉凱與異議
      人素不相識，兩者亦無仇怨，證人應無誣陷異議人之必要
      ，堪認證人廖偉凱上開所述屬實，應可採信。
（三）至舉發警員雖未能提出異議人違規照片或攝影畫面供異議
      人檢視，然當場舉發交通違規並不以攝影或照相存證為其
      要件，亦不以舉發錄影或照片為唯一之證明方法，若強求
      各種交通違規行為均需以照片為其裁罰依據，事實上殆不
      可行，蓋諸多違規行為之發生難以預期，違規狀態稍縱即
      逝，如闖紅燈（在未設置闖紅燈自動照相儀器之處所）；
      未戴安全帽之騎士見警攔查，隨即戴上安全帽；未繫安全
      帶之汽車駕駛見警攔查，隨即繫上安全帶等情形，根本無
      法期待此類違規行為均須攝影或照相為證。是異議人以前
      詞指摘本件舉發不當，均屬無據。
五、綜上，異議人於當時確有行駛於高速公路跨越雙白實線，不
    遵使用限制、禁止、行車管制及管理事項之管制規則而有未
    依標線指示行車之違規行為，已堪認定。從而，原處分機關
    依道路交通管理處罰條例第33條第1項第13款、第63條第1項
    第1款等規定，裁處異議人罰鍰3,000元，並記違規點數1點
    ，尚無違誤。異議人猶執前詞指摘原處分不當，為無理由，
    自應將其異議駁回。
據上論斷，應依道路交通管理處罰條例第87條第2項，道路交通
案件處理辦法第19條，裁定如主文。
中    華    民    國    98    年    11    月    30    日
                  交通法庭法  官  吳  育  霖
上列正本證明與原本無異。
如不服本裁定，應於裁定送達後5日內向本院提出抗告狀（應附
繕本）。
中    華    民    國    98    年    11    月    30    日
                          書記官  林  美  芳


司法院資訊處製作；財團法人民間司法改革基金會備份。
